最高法院刑事裁定　　　　　　　　　　111年度台抗字第207號
抗　告　人　臺灣高等檢察署高雄檢察分署檢察官張益昌
受　刑　人　謝文斌　　
上列抗告人因受刑人違反毒品危害防制條例等罪案件，不服臺灣
高等法院高雄分院中華民國110 年12月17日定應執行刑之裁定（
110 年度聲字第1774號，聲請案號：臺灣高等檢察署高雄檢察分
署110年度執聲字第755號），提起抗告，本院裁定如下：
    主  文
原裁定撤銷，應由臺灣高等法院高雄分院更為裁定。
    理  由
一、本件受刑人謝文斌因犯如原裁定附表所示違反毒品危害防制
    條例等罪，經法院先後論處罪刑確定。原審法院依檢察官之
    聲請，定應執行刑為有期徒刑10年6月，固非無見。
二、惟查：
㈠、為明確限制數罪併罰適用之範圍，以維法安定性，並避免不
    得易科罰金之罪與得易科罰金之罪合併，造成得易科罰金之
    罪無法單獨易科罰金，致罪責失衡，且不利於受刑人，刑法
    第50條第1 項但書規定將易科罰金與易服社會勞動之罪，分
    別列舉得易科、不得易科、得易服與不得易服等不同情形之
    合併，以作為數罪併合處罰之依據。且依同條第2 項規定，
    對於判決確定前所犯數罪而有該條第1 項但書各款所列情形
    者，除受刑人請求檢察官聲請定應執行刑者外，不得併合處
    罰。是受刑人就得易科罰金之罪與不得易科罰金之罪，有權
    請求檢察官聲請法院合併定執行刑，至已請求定執行刑後，
    得否撤回其請求及撤回之期限為何，雖法無明文，然鑑於該
    規定係賦予受刑人選擇權，以維其受刑利益，並非科以選擇
    之義務，是在其行使該請求權後，自無不許撤回之理。惟為
    避免受刑人於裁定結果不符其期望時，即任意撤回請求，而
    濫用請求權，無限聽其不安定狀態之繼續，其撤回請求之時
    期，自應加以限制。而就裁判之羈束力以觀，裁判者於裁判
    生效後，不得逕行撤銷或變更，此乃法安定性原則之體現，
    基此，應認管轄法院若已裁定生效，受刑人即應受其拘束，
    無許其再行撤回之理，以免影響國家刑罰權之具體實現，及
    法安定性之維護。換言之，倘受刑人於管轄法院裁定生效前
    ，已撤回其請求，依刑法第50條第1 項但書規定，即不得對
    其併合處罰，俾符保障受刑人充分行使上述選擇權之立法本
    旨，並兼顧罪責之均衡。
㈡、依本件卷內資料，受刑人所犯原裁定附表編號3 所示之罪，
    係得易科罰金之罪；其附表編號1、2、4 所示之罪，則係不
    得易科罰金之罪。受刑人固於民國110 年11月26日簽具「受
    刑人聲請書」，就原裁定附表所示之罪，勾選聲請定應執行
    刑之欄位，檢察官遂依受刑人之請求，向原審法院聲請定應
    執行刑，原審法院因而於110 年12月17日裁定定其前開應執
    行之刑。惟受刑人嗣於同年12月8 日已再簽具「刑法第50條
    第1 項但書案件是否請求定應執行刑調查表」，就原裁定附
    表所示之罪，勾選不請求檢察官合併定應執行刑之欄位，經
    由臺灣橋頭地方檢察署函檢送，並於110 年12月22日送達至
    原審法院，然原審法院上開定應執行刑之裁定，分別於 110
    年12月23日、同年月28日始送達檢察官、受刑人，此有臺灣
    橋頭地方檢察署函暨其上所蓋原審法院收狀章戳、上開調查
    表、送達證書在卷可憑（見原審卷第153至155、157、162-3
    頁），則受刑人於原審法院裁定生效前，業已變更其意向，
    而撤回其先前之請求，依上開說明，受刑人所犯其附表編號
    3 所示之罪與其餘之罪，自不能併合處罰。乃原審法院未查
    ，就該編號3所示之罪一併定其應執行刑，難謂適法。
㈢、綜上，抗告意旨執以指摘原裁定不當，為有理由。因涉受刑
    人之審級利益，應由本院將原裁定撤銷，由原審法院更為適
    法之裁定。
據上論結，應依刑事訴訟法第413條前段，裁定如主文。
中    華    民    國   111    年    2     月    17    日
                  刑事第三庭審判長法  官  徐  昌  錦  
                                  法  官  周  政  達  
                                  法  官  江  翠  萍  
                                  法  官  侯  廷  昌  
                                  法  官  林  海  祥  
本件正本證明與原本無異
                                  書記官
中    華    民    國   111    年    2     月    22    日